【裁判字號】    97,抗,386
【裁判日期】    970911
【裁判案由】    返還擔保金
【裁判全文】
臺灣高等法院臺中分院民事裁定  97年度抗字第386號
抗  告  人  甲○○
相  對  人  乙○○
相  對  人  丙○○
相  對  人  丁○○
上列抗告人因與相對人間返還擔保金事件，對於台灣台中地方法
院民國 97年7月15日所為97年度聲字第1535號裁定提起抗告，本
院裁定如下：
      主  文
抗告駁回。
抗告程序費用由抗告人負擔。
      理  由
一、本件抗告人於原法院聲請意旨略以：伊與相對人之被繼承人
    趙中立間請求假扣押事件，前遵原法院95年度裁全字第1412
    3號民事假扣押裁定，提供新臺幣 66萬7000元之擔保金，並
    以原法院95年度存字第7177號提存事件提存在案，嗣後伊並
    聲請原法院95年度執全字第1165號強制執行事件對相對人趙
    中立之財產為假扣押執行。而伊與相對人間請求清償借款事
    件之本案訴訟，業經原法院95年度訴字第2956號民事判決、
    本院 96年度上字第124號民事判決、最高法院97年度台上字
    第91號民事判決判決伊全部敗訴確定，茲因相對人已撤銷上
    開假扣押裁定及原法院已撤銷假扣押執行，且伊又定20日以
    上期間催告受擔保利益人即相對人行使權利而未行使，爰請
    求准予發還擔保金等語，並提出原法院95年度裁全字第1412
    3號假扣押裁定、 95年度存字第7177號提存書、原法院95年
    度訴字第2956號民事判決、本院 96年度上字第124號民事判
    決、最高法院97年度台上字第91號民事判決判決、存證信函
    及掛號郵件收件回執等件為證。原法院經調取該院95年度執
    全字第1165號假扣押執行卷宗審核後，認抗告人迄未向原法
    院聲請撤回上開假扣押執行程序，因而駁回抗告人聲請發還
    擔保金，依法並無不合。
二、抗告意旨仍以該95年度執全字第1165號假扣押執行事件業經
    原法院於 97年7月10日執行命令撤銷，原法院應裁定發還擔
    保金云云，指摘原裁定不當。惟按訴訟終結後，供擔保人證
    明已定20日以上之期間，催告受擔保利益人行使權利而未行
    使者，或法院依供擔保利益人之聲請，通知受擔保利益人於
    一定期間內行使權利並向法院為行使權利之證明而未證明者
    ，法院應依供擔保人之聲請，以裁定命返還其提存物或保證
    書，民事訴訟法第 104條第1項第3款定有明文。另依同法第
    106 條，前開規定於其他依法令供訴訟上之擔保者準用之。
    次按因假處分或假扣押所供之擔保，係為擔保受擔保利益人
    因不當假處分或假扣押所受損害而設，倘執行法院已依聲請
    或依職權依假處分或假扣押裁定實施假處分或假扣押之執行
    ，則在執行法院撤銷其執行程序前，受擔保利益人所受損害
    仍可能繼續發生，損害額既未確定，自無強令其行使權利之
    理，故在假處分或假扣押所供之擔保，供擔保人依民事訴訟
    法第106條準用同法第104條第1項第3款規定，聲請以裁定命
    返還其擔保金之場合，必待假處分或假扣押之執行程序已撤
    銷，始得謂與民事訴訟法第 104條第1項第3款所定之「訴訟
    終結」相當。經查，本件抗告人於供擔保後，聲請原法院以
    95年度執全字第1165號強制執行事件對相對人之財產為假扣
    押執行，惟抗告人迄未向原法院聲請撤回上開假扣押執行程
    序等情，業據本院依職權調取上開95年度執全字第1165號假
    扣押執行卷宗查閱屬實，抗告人主張其已撤回假扣押之執行
    ，顯非事實，不足採信。至於抗告人主張該95年度執全字第
    1165號假扣押執行事件業經原法院於 97年7月10日以執行命
    令撤銷云云，經查該97年7月10日執行命令僅將95年12月5日
    投院霞95執全忠字第1165號執行命令撤銷及塗銷查封登記，
    並未撤銷本件強制執行程序，仍不符合民事訴訟法第 104條
    第1項第3款所定之「訴訟終結」之要件，抗告無理由，應予
    駁回。又被繼承人趙中立之繼承人丙○○、丁○○均已聲明
    拋棄繼承，抗告人列其等為相對人，自屬有誤，併予敘明。
三、據上論結，本件抗告為無理由，依民事訴訟法第495條之1第
    1項、第449條第1項、第95條、第78條，裁定如主文。
中    華    民    國    97    年    9     月    11    日
                  民事第三庭    審判長法  官  陳照德
                                      法  官  朱  樑
                                      法  官  曾謀貴
以上正本係照原本作成。
再為抗告應以適用法規顯有錯誤為理由，並經本院之許可，該許
可以原裁定所涉及之法律見解具有原則上之重要性者為限。
如提起再抗告者應於裁定送達後10日內向本院提出抗告理由狀（
須按照他造人數附具繕本）並繳納抗告裁判費新臺幣1,000元，
同時委任律師或具有律師資格之關係人為代理人。
                                      書記官  王麗珍
中    華    民    國    97    年    9     月    12    日
                                                      Ｍ


司法院資訊處製作；財團法人民間司法改革基金會備份。
